最高法院刑事判決　　　　　　　　　　　　　　　八十八年度台上字第七二七○號
　　上訴人　台灣高等法院高雄分院檢察署檢察官
　　被　告　甲○○
右上訴人因被告搶奪案件，不服台灣高等法院高雄分院中華民國八十八年九月二十八
日第二審判決（八十八年度上訴字第一○八五號，起訴案號：台灣高雄地方法院檢察
署八十八年度偵字第四八四四號），提起上訴，本院判決如左：
    主  文
原判決關於甲○○搶奪部分撤銷，發回台灣高等法院高雄分院。
    理  由
本件原判決以檢察官公訴意旨略稱，被告甲○○與李惠民共同意圖為自己不法之所有
，於民國八十八年二月十日上午十一時許，由李惠民駕駛ＰＥＩ－四二二重型機車，
附載被告，在高雄縣大寮鄉○○路、華西路口，由被告下手搶奪洪劉月美放在機車腳
踏板上之皮包一只，內有衣物價值新台幣二千元，得手後逃逸。嗣警方於同日上午十
一時五十分許，攔檢逮獲李惠民，起出所搶得之上開皮包一只。因認被告涉犯刑法第
三百二十五條第一項之搶奪罪嫌等情。惟經審理結果，認為不能證明被告為搶奪犯行
，乃撤銷第一審論處被告共同意圖為自己不法之所有，而搶奪他人之動產（累犯）之
判決，就被告被訴搶奪部分，改判諭知無罪，固非無見。
惟查：(一)審理事實之法院，對於被告之犯罪證據，應從各方面詳予調查，以期發現真
實，茍非調查之途逕已窮，而被告之犯罪嫌疑仍屬不能證明，要難遽為無罪之判斷。
原審採信被告所辯「伊於第一審審理期間，因另犯殺人案件，經檢察官求處死刑，李
惠民要求伊承擔，伊才承認搶奪洪劉月美之皮包。於本件案發時，伊正與吳銘德在新
聞茶坊泡茶聊天」等情。然由第一審八十八年五月五日審理筆錄以觀，該期日被告與
李惠民係同庭應訊，其等二人均當庭承認共同搶奪洪劉月美之皮包（見第一審卷第八
○、八五頁）。李惠民既同庭承認與被告共同為搶奪犯行，有何要求被告「承擔」犯
罪之理﹖被告既為李惠民承擔犯罪，何以又供承與李惠民共同犯罪﹖又被告係於八十
八年八月五日原審審理中，具狀請求傳訊證人吳銘德，證明八十八年二月十日本件案
發當時，其正與吳銘德在新聞茶坊泡茶聊天（見原審卷第四六、四七頁）。旋吳銘德
於八十八年九月六日經傳喚到庭，果為如此證述（見原審卷第七○、七一頁）。然被
告於八十八年二月十一日被警查獲（見被告八十八年二月十一日警訊筆錄），自警訊
、第一審訊問，迄原審八十八年八月二日第一次訊問時，長達五個多月，均未提及本
件案發當時其正與吳銘德在一起泡茶聊天，何以於八十八年八月五日始為前揭主張﹖
且事隔多月，而八十八年二月十日為星期三，非特殊易記之假日，吳銘德如何能清晰
記得該日之行程﹖況被告於八十八年五月二十日第一審訊問時，翻異前供，否認行搶
，辯稱：事發當天伊在家看電視等情（見第一審卷第一○五頁）。互核以觀，其供述
非但前後矛盾，且與吳銘德之證述不符，如何憑採﹖乃原審就前揭疑點，未詳予調查
審究，即遽行採信被告於原審所為上開辯解，自有調查未盡及理由不備之違誤。(二)原
判決理由內謂「李惠民於原審審理時，坦承參與作案搶奪者係綽號『不良』者，並非
被告，故被告否認行搶，應可採信」（見原判決理由乙之三）。然李惠民於原審調查
時，就何人參與搶奪洪劉月美之皮包乙節，或謂係綽號「阿良」者（見原審卷第四○
頁），或謂係綽號「不良」者（見原審卷第八七頁）。足見其於原審之供述前後並不
一致，殊非無疑。況李惠民於警訊時，即供稱伊與被告在眷村長大，雙方為朋友，已
認識二十多年等情（見李惠民警訊筆錄）；並於警訊、偵查、第一審調查時，一再供
述被告參與搶奪（見李惠民警訊筆錄、偵查卷第二○、三○頁、第一審卷第五六、八
五、一○五頁）。則李惠民之供述，究以何時所供為可採，饒有深入研求之必要。乃
原審就李惠民前揭於警訊、偵查、第一審調查時，所為不利於被告之供述，恝置不論
，而逕行採信其於原審所為前後不一之供述，亦有理由不備之違誤。檢察官上訴意旨
指摘原判決關於被告搶奪部分不當，非無理由，應認有發回更審之原因。
據上論結，應依刑事訴訟法第三百九十七條、第四百零一條，判決如主文。
中      華      民      國    八十八    年     十二     月     十六     日
                              最高法院刑事第八庭
                                  審判長法官  吳  雄  銘
                                        法官  池  啟  明
                                        法官  石  木  欽
                                        法官  郭  毓  洲
                                        法官  吳  三  龍
      右正本證明與原本無異
                                              書  記  官
中      華      民      國    八十八    年     十二     月    二十二    日
